臺灣臺中地方法院刑事判決　　　　　　 100年度訴字第2604號
公　訴　人　臺灣臺中地方法院檢察署檢察官
被　　　告　王議賢
上列被告因偽造文書等案件，經檢察官提起公訴（100 年度偵緝
字第1272號），被告就被訴事實為有罪之陳述，經聽取被告與公
訴人之意見後，本院合議庭裁定由受命法官獨任進行簡式審判程
序，判決如下：
    主    文
王議賢犯竊盜罪，處有期徒刑月，如易科罰金，以新臺幣壹仟
元折算壹日；又犯行使偽造私文書罪，處有期徒刑肆月，如易科
罰金，以新臺幣壹仟元折算壹日，未扣案之新田加油站商店收據
聯上偽造之「古佳玉」署名壹枚沒收；又犯詐欺取財未遂罪，處
有期徒刑月，如易科罰金，以新臺幣壹仟元折算壹日。應執行
有期徒刑捌月，如易科罰金，以新臺幣壹仟元折算壹日，未扣案
之新田加油站商店收據聯上偽造之「古佳玉」署名壹枚沒收。
    犯罪事實
一、王議賢與古佳玉原為朋友關係。緣王議賢於民國100 年1 月
    8 日晚間8 時許，駕車前往古佳玉位在臺中市○○區○○路
    858 號住處，欲邀約古佳玉外出打電動，古佳玉應允上車後
    ，途經臺中市○○區○○路300 號中平國中旁之ＱＯＯ飲料
    店時，王議賢見古佳玉逕將皮包隨手放在副駕駛座即下車購
    買飲料，其因手頭困窘，頓萌歹念，意圖為自己不法之所有
    ，基於竊盜之犯意，徒手竊取古佳玉所有擺放在皮包內之第
    一銀行信用卡（卡號0000-0000-0000-0000 號）1 張，得手
    後留供己用。
二、王議賢於竊得古佳玉所有之上開信用卡後，旋即向古佳玉假
    意藉詞家裡有事並先行離開。同日（1 月8 日）晚間9 時7
    分許，王議賢基於偽造私文書、行使偽造私文書及意圖為自
    己不法所有之詐欺取財犯意，前往臺中市○○區○○路376
    號之新田加油站，假冒「古佳玉」名義刷卡消費購買新臺幣
    （下同）1,356 元之油品，致使該新田加油站之已成年員工
    曾睿騏陷於錯誤，同意王議賢以所持之信用卡給付消費款，
    王議賢並在該新田加油站留存簽帳單（即特約商店收據聯）
    之持卡人簽名欄處偽造「古佳玉」之署名1 枚（係2 聯式電
    子簽帳單，因非以複寫方式為之，其中僅有商店收據聯上留
    有偽造之「古佳玉」署名），以示「古佳玉」確認該筆交易
    係其本人所為之意，而偽造該簽帳單私文書後，進而持以向
    新田加油站員工曾睿騏主張行使之，致曾睿騏誤認係真正持
    卡人消費而交付該筆交易之油品，足以生損害於曾睿騏、新
    田加油站及第一銀行對於信用卡授信控管之正確性。
三、王議賢食髓知味，另行基於意圖為自己不法所有之詐欺取財
    犯意，於同日（1 月8 日）晚間10時3 分至4 分許，前往址
    設臺中市○○區○○街10號之寶豐銀樓，假冒「古佳玉」名
    義著手刷卡消費欲購買價值28,500元之金項鍊1 條，致使該
    銀樓已成年之老闆吳秋火陷於錯誤，同意王議賢以其所持之
    信用卡給付消費款，惟因古佳玉之信用卡額度不足，雖經刷
    卡，但因餘額不足而未經第一銀行授權交易，王議賢遂無法
    詐得上開金項鍊而未得逞。
四、王議賢唯恐東窗事發，復於同日（1 月8 日）稍晚，再次邀
    約古佳玉外出前往電玩遊藝場打電動，並趁古佳玉不注意之
    際，將其所竊得之信用卡再度放回古佳玉皮包內，以免古佳
    玉察覺。惟古佳玉終仍於翌日（1 月9 日）上午接獲第一銀
    行通知有關其所有之信用卡於前晚有刷卡消費使用之情形，
    經古佳玉當面質問王議賢，王議賢始坦言其確有持卡盜刷之
    情事，古佳玉因而報警處理，始悉上情。
五、案經古佳玉訴由臺中市政府警察局太平分局報告臺灣臺中地
    方法院檢察署檢察官偵查起訴。
    理    由
一、本件被告所犯者非為死刑、無期徒刑、最輕本刑為3 年以上
    有期徒刑之罪或高等法院管轄第一審案件，其於準備程序進
    行中，先就被訴事實為有罪之陳述，經告知其簡式審判程序
    之旨，並聽取公訴人、被告之意見後，本院合議庭依刑事訴
    訟法第273 條之1 第1 項之規定，裁定由受命法官獨任以簡
    式審判程序進行本案之審理，合先敘明。
二、上開犯罪事實，業據被告王議賢先後於警詢、檢察官偵查及
    本院審理時直言不諱（見警卷第8 至9 頁、偵緝卷第35頁、
    本院卷第15至16頁、第19頁），核與證人即被害人古佳玉於
    警詢及偵訊時指訴之情節相符（見警卷第11至13頁、偵卷第
    9 至10頁），亦與證人即新田加油站員工曾睿騏、寶豐銀樓
    老闆吳秋火於警詢時證述之內容一致（見警卷第19至21頁、
    第27至29頁），此外，並有臺中市政府警察局太平分局指認
    犯罪嫌疑人紀錄表、被指認人編號及真實年籍之對照表、被
    告盜刷信用卡時遭側錄之監視錄影翻拍照片、信用卡簽帳單
    影本1 張、第一銀行冒刷明細資料、被害人古佳玉所有之第
    一銀行信用卡正反面影本等在卷可稽，足見被告上開任意性
    自白核與事實相符可以採信。本件事證明確，被告犯行堪予
    認定，應依法論科。
三、論罪科刑：
(一)、按信用卡簽帳單，係持卡人向特約商店消費後，簽署持卡人
    之姓名，由特約商店將存根聯取回，再將之交與收單機構存
    查，資以向發卡銀行請款。該簽帳單由持卡人簽名，即表示
    持卡人同意依據其與發卡銀行間之約定，對其所購物品或接
    受服務，均應按簽帳單之消費金額，付款予發卡銀行。故持
    卡人於簽帳單簽名，係對所簽金額負擔付款之義務，性質上
    屬消費付款契約書屬私文書，是該簽帳單含有收據及請款單
    之性質，應屬行使私文書之行為（最高法院90年度台上字第
    6898號判決、91年度台上字第2550號、91年度台上字第4531
    號判決意旨參照）。又發卡銀行與特約商店間訂有契約，特
    約商店依契約負有對持有發卡銀行所發信用卡之人刷卡購物
    時，交付財物或給予利益之義務，亦即特約商店須依發卡銀
    行之指示而交付財物或給予利益，特約商店亦可依契約向發
    卡銀行請領價款，嗣持卡人未依約於限期清償買賣價金，發
    卡銀行雖係被害人，惟特約商店因誤信冒用持卡人為真正持
    卡人，而交付一定之財物或給予利益，此財物交付或給予利
    益之本身，即使特約商店喪失財物持有或喪失利益，是刷卡
    者所詐得者，仍係財物或不法利益，合先敘明。
(二)、是核被告王議賢所為，就犯罪事實欄一部分，係犯刑法第32
    0 條第1 項之普通竊盜罪；就犯罪事實欄二部分，係犯刑法
    第216 條、第210 條之行使偽造私文書罪及同法第339 條第
    1 項之詐欺取財既遂罪；就犯罪事實欄三部分，則係犯刑法
    第339 條第3 項、第1 項之詐欺取財未遂罪。被告就犯罪事
    實欄二所示於信用卡簽帳單特約商店收據聯上偽造「古佳玉
    」署名之行為，屬偽造私文書之階段行為，而其偽造私文書
    後復持以行使，其偽造私文書之低度行為，為行使之高度行
    為所吸收，不另論罪；而被告持古佳玉之信用卡向新田加油
    站冒刷消費，並在信用卡簽帳單商店收據聯上偽造「古佳玉
    」之署名後進而行使該偽造之私文書，因其目的均係為遂行
    詐取財物，彼此間實具有行為局部之同一性，應屬法律概念
    之一行為；其以一行為同時觸犯上開2 罪名，即屬想像競合
    犯，應依刑法第55條前段之規定，從一重之行使偽造私文書
    罪處斷。其次，被告於犯罪事實欄三所示盜刷信用卡而未詐
    得財物之行為，因被告既已著手於此部分之詐欺犯行，僅因
    發卡銀行未授權交易以致刷卡失敗而未遂，爰依刑法第25條
    第2 項規定，按既遂犯之刑減輕之。被告所犯上開3 罪，犯
    意各別，行為互異，應予分論併罰。
(三)、爰審酌被告不思憑藉自己勞力賺取金錢，反而竊取他人信用
    卡，以盜刷他人信用卡之方式詐取財物，擾亂金融交易秩序
    ，並造成被害人古佳玉、特約商店及發卡銀行之損害，所為
    實屬不該，兼衡其犯罪之動機、手段、智識程度、生活狀況
    、詐得財物之價值及犯罪後承認犯行之態度等一切情狀，分
    別量處如主文所示之刑，並定其應執行之刑，及就各宣告刑
    與所定應執行之刑，均諭知易科罰金之折算標準，以為警惕
    。
(四)、未扣案之偽造新田加油站商店收據聯1 張，既經被告交付存
    查，自不屬被告所有之物，爰不予以沒收，惟其上偽造之「
    古佳玉」署名1 枚，則不問屬於被告與否，仍應依刑法第21
    9 條之規定諭知沒收。又未扣案之被告盜刷後所取得新田加
    油站簽帳單顧客聯1 張（其上並無偽造之署名），固屬被告
    所有因犯罪所得之物，惟既未據扣案，又查無其他積極證據
    足以證明現仍存在，且非屬違禁物，為免日後執行困難，爰
    不併為沒收之諭知，附此敘明。
據上論斷，應依刑事訴訟法第273 條之1 第1 項、第299 條第1
項前段，刑法第210 條、第216 條、第320 條第1 項、第339 條
第1 項、第3 項、第25條第2 項、第55條、第41條第1 項前段、
第8 項、第51條第5 款、第219 條，刑法施行法第1 條之1 第1
項、第2 項前段，判決如主文。
本案經檢察官周佩瑩到庭執行職務。
中    華    民    國   100    年    10    月    31    日
                  刑事第十七庭  法  官  呂綺珍
以上正本證明與原本無異。
如不服本判決應於收受送達後10日內向本院提出上訴書狀，並應
敘述具體理由；其未敘述上訴理由者，應於上訴期間屆滿後20日
內向本院補提理由書（均須按他造當事人之人數附繕本）「切勿
逕送上級法院」。
                                書記官  江婉君
中    華    民    國   100    年    10    月    31    日
附錄論罪科刑法條：
中華民國刑法第210條
偽造、變造私文書，足以生損害於公眾或他人者，處5 年以下有
期徒刑。
中華民國刑法第216條
行使第210 條至第215 條之文書者，依偽造、變造文書或登載不
實事項或使登載不實事項之規定處斷。
中華民國刑法第320條
意圖為自己或第三人不法之所有，而竊取他人之動產者，為竊盜
罪，處5 年以下有期徒刑、拘役或5 百元以下罰金。
意圖為自己或第三人不法之利益，而竊佔他人之不動產者，依前
項之規定處斷。
前二項之未遂犯罰之。
中華民國刑法第339條
意圖為自己或第三人不法之所有，以詐術使人將本人或第三人之
物交付者，處5 年以下有期徒刑、拘役或科或併科1 千元以下罰
金。
以前項方法得財產上不法之利益或使第三人得之者，亦同。
前二項之未遂犯罰之。